【裁判字號】    99,交抗,1574
【裁判日期】    990727
【裁判案由】    違反道路交通管理處罰條例
【裁判全文】
臺灣高等法院交通事件裁定            99年度交抗字第1574號
抗  告  人
即受處分人  甲○○
上列抗告人因違反道路交通管理處罰條例案件，不服臺灣板橋地
方法院，中華民國99年5 月17日所為裁定（99年度交聲字第1074
號），提起抗告，本院裁定如下：
    主  文
抗告駁回。
    理  由
一、抗告意旨詳如附件抗告狀所載。
二、按「受處分人，不服道路交通管理處罰條例第8 條主管機關
    所為之處罰者，得於接到裁決書之翌日起20日內，向管轄地
    方法院聲明異議。」道路交通管理處罰條例第87條第1 項定
    有明文。又「交通法庭認聲明異議不合法律上之程式，且無
    從補正者，應以裁定駁回之。」道路交通案件處理辦法第18
    條前段亦有明文。再「處理違反道路交通管理事件，有關文
    書送達之程序，依行政程序法之規定。」違反道路交通管理
    事件統一裁罰標準及處理細則第5 條定有明文。次按「送達
    ，於應受送達人之住居所、事務所或營業所為之，但在行政
    機關辦公處所或他處會晤應受送達人時，得於會晤處所為之
    。」；「於應送達處所不獲會晤應受送達人時，得將文書付
    與有辨別事理能力之同居人、受僱人或應送達處所之接收郵
    件人員。」；又「送達不能依前2 條規定為之者，得將文書
    寄存送達地之地方自治或警察機關，並作送達通知書兩份，
    一份黏貼於應受送達人住居所、事務所、營業所或其就業處
    所門首，另一份交由鄰居轉交或置於該送達處所信箱或其他
    適當位置，以為送達。前項情形，由郵政機關為送達者，得
    將文書寄存於送達地之郵政機關；寄存機關自收受寄存文書
    之日起，應保存3 個月。」；行政程序法第72條第1 項、第
    73條第1 項、第74條分別定有明文。另按行政機關依行政程
    序法而為文書之送達，專依該法律之規定，且該法並無準用
    民事訴訟法或刑事訴訟法關於寄存送達自寄存之日起10日生
    效規定之規定，是文書合法寄存送達後，當自寄存之日起即
    時生效，並非於寄存之日起算10日生效，或自受送達人實際
    領取文書之日起生效（臺灣高等法院97年法律座談會第42、
    43號提案研討結果亦同此意見），合先敘明。
三、經查：原處分機關以抗告人即受處分人甲○○分別於民國97
    年10月9 日、97年12月1 日，騎乘車牌號碼5HQ-535 號重型
    機車遭警方攔停舉發「闖紅燈」之違規，於6 個月內違規記
    點共計6 點，經交通部公路總局臺北區監理所板橋監理站於
    97年12月9 日以板監裁字第裁41-4177C6063號裁決書裁處吊
    扣重型機車駕駛執照1 個月，並施以道路交通安全講習。上
    開裁決書由原處分機關送達至抗告人位於「臺北縣新莊市○
    ○里○○路238 巷1 號2 樓」住所，因未獲被告或其同居人
    、受僱人收受，由郵務人員分別各作送達通知書2 份，1 份
    黏貼於送達人住居所門首，1 份置於該送達處所信箱或其他
    適當位置，於97年12月15日寄存於送達地之郵務機關即新莊
    郵局營業股以為送達等情，有前述裁決書暨送達證書、個人
    基本資料在卷足稽，故自送達翌日即97年12月16日起算20日
    異議期間，另加計抗告人因住所地設在臺北縣新莊市，尚有
    在途期間2 日，異議期間於98年1 月6 日屆滿。惟抗告人遲
    至99年4 月30日始向臺北區監理所蘆洲監理站提出聲明異議
    狀，有聲明異議狀收文章戳1 只在卷可參，本件抗告人聲明
    異議已逾法定不變期間。至抗告人於原審雖提出99年4 月間
    電信服務費帳單及臺北縣新莊市立德里辦公室於99年4 月30
    日所出具之證明書，於本院另提出不動產買賣契約書及房屋
    租賃契約書影本各1 份，欲證明其於96年12月間早已遷離戶
    籍地云云，然抗告人如有戶籍地址與實際住居所不同情事，
    本應自行向相關主管機關陳報實際住居所，實難課以相管主
    管機關訪查其實際住居所之責，抗告人若未遷移戶籍地址或
    陳報新址，自應隨時注意戶籍地址有無相關郵件送達。況抗
    告人於97年10月9 日及97年12月1 日被警攔停親自簽收之舉
    發通知單，地址欄均填寫「臺北縣新莊市○○路238 巷1 號
    2 樓」，有臺北縣政府警察局舉發違反道路交通管理事件通
    知單北縣警交字第C00000000 號及北縣警交字第C00000000
    號各1 紙（見原審卷第7 頁）在卷可稽。監理機關依法向抗
    告人所填寫之戶籍地址送達，自屬有據，尚不得以「臺北縣
    新莊市○○路238 巷1 號2 樓」之房屋出售與他人後，並無
    人居住，故戶籍址無人得依法代為收受送達文書，且警察開
    立罰單時，並未同時告知會另行寄發本件裁決書，抗告人實
    無從知悉事後尚須收受裁決書為由卸責。據此，足認上開裁
    決通知單業已生合法送達之效力，抗告人所辯，委無可採。
    從而，本件抗告人既已逾越法定聲明異議之不變期間，其聲
    明異議不合法律上之程式，且無從補正。原審審核上情，裁
    定將抗告人之異議駁回，並無不合。抗告意旨仍執陳詞指摘
    本件裁決書送達不合法，並辯稱家庭經濟因發生重大變故，
    夫把戶籍地址之屋出售後，目前居無定所，又機車是抗告人
    工作上不可或缺的工具，吊銷處分將嚴重影響家庭生計云云
    ，惟依「先程序後實體」之法理，本件異議程序既不合法，
    即無由審酌實體事項，其抗告為無理由，自應予以駁回。
四、據上論斷，應依道路交通案件處理辦法第26條，刑事訴訟法
    第412 條，裁定如主文。
中    華    民    國    99    年    7     月    27    日
                  刑事第二十庭審判長法  官  楊貴雄
                                    法  官  林銓正
                                    法  官  許必奇
以上正本證明與原本無異。
不得再抗告。
                                    書記官  高郁婷
中    華    民    國    99    年    7     月    28    日

司法院資訊處製作；財團法人民間司法改革基金會備份。
